臺灣嘉義地方法院刑事判決
111年度交訴字第16號
公  訴  人  臺灣嘉義地方檢察署檢察官
被      告  林志豪


上列被告因過失致死案件，經檢察官提起公訴（111 年度偵字第
1060號），本院改依簡式審判程序，判決如下：
    主    文
林志豪犯過失致人於死罪，處有期徒刑陸月，如易科罰金，以新
臺幣壹仟元折算壹日。緩刑貳年。
    犯罪事實
一、林志豪係嘉義縣公共汽車管理處之營業大客車司機，於民國
　　110 年11月4 日14時43分許，駕駛車牌號碼000-00之營業大
　　客車，沿嘉義縣布袋鎮新民里台17線由南往北方向內（左）
　　側車道行駛，行經該路段135.1 公里處時，本應注意駕駛人
　　駕駛汽車禁止以手持方式使用行動電話，並應注意車前狀況
　　，隨時採取必要之安全措施，而依當時天候晴、日間自然光
　　線、柏油路面乾燥、無缺陷、無障礙物、視距良好，客觀上
　　並無不能注意之情事，竟疏未注意及此，駕駛途中低頭觀看
　　手機，未專注於前方路況，適蘇黃菊蘭沿同向騎乘腳踏車，
　　亦疏未注意至交岔路口欲左轉彎時行駛於同向2 車道以上之
　　右側慢車道者應依兩段方式進行左轉，逕自同向前方外（右
　　）側車道偏行至內側車道，因雙方有前揭疏失，林志豪見狀
　　閃避不及，其所駕車輛之右前車頭因而撞擊蘇黃菊蘭騎乘之
　　腳踏車，致蘇黃菊蘭人車倒地，受有頭部外傷、顱骨骨折、
　　雙側外耳道出血等傷害，經送衛生福利部朴子醫院急救，仍
　　因中樞神經性休克而於到院前死亡。嗣林志豪於事故發生後
　　停留於現場，對於有偵查犯罪權限之公務員尚未發覺犯罪前
　　，主動向到場處理之嘉義縣警察局布袋分局交通事故處理小
　　組警員施智偉當場承認其為肇事者，自首而接受裁判。
二、案經蘇黃菊蘭之子蘇國田訴請暨臺灣嘉義地方檢察署檢察官
　　簽分偵查起訴。
    理    由
一、本件被告所犯係死刑、無期徒刑、最輕本刑為3 年以上有期
　　徒刑以外之罪，其於準備程序就前揭被訴事實為有罪之陳述
　　，經受命法官告知簡式審判程序之旨，並聽取被告及公訴人
　　之意見後，本院認無不得或不宜改依簡式審判程序進行之情
　　形，爰依刑事訴訟法第273 條之1 第1 項規定，裁定本件由
　　受命法官獨任進行簡式審判程序，合先敘明。
二、認定犯罪事實所憑證據及理由：
  ㈠上揭犯罪事實，業據被告於警、偵及審理時均坦承過失致死
　　犯行，且經告訴人蘇國田陳述在卷，及有卷附嘉義縣警察局
　　布袋分局道路交通事故現場圖、道路交通事故調查報告表㈠
　　㈡、道路交通事故照片黏貼紀錄表、公路監理電子閘門－證
　　號查詢汽車駕駛人、車號查詢汽車車籍（182-U9）、車號00
　　0-00之行車車速、歷史軌跡列表與路線圖、衛生福利部朴子
　　醫院診斷證明書（蘇黃菊蘭）、舉發違反道路交通管理事件
　　通知單、相驗屍體證明書暨檢驗報告書（含照片）、檢察官
　　勘驗筆錄（含擷圖照片）暨行車紀錄器光碟可稽（見相卷第
　　25-29 頁、第47-57 頁、第67-68 頁、第69-75 頁、第77頁
　　、第81頁、第91-123頁；偵卷第13-21 頁；行車紀錄器光碟
　　在相卷存放袋內）。故足認被告之自白與事實相符，堪予認
　　定。
  ㈡又按汽車駕駛人於行駛道路時，禁止以手持方式使用行動電
　　話、電腦或其他相類功能裝置進行撥接、通話、數據通訊或
　　其他有礙駕駛安全之行為；汽車行駛時，駕駛人應注意車前
　　狀況，並隨時採取必要之安全措施，道路交通管理處罰條例
　　第31條之1 第1 項、道路交通安全規則第90條第1 項第3 款
　　、第94條第3 項分別定有明文。被告既考領有合法駕駛執照
　　（見相卷第29頁、第67頁），對於前開規定自屬明知，並應
　　予遵守。依前揭道路交通事故調查報告表㈠、現場照片所示
　　，本件交通事故發生當時天候晴、日間自然光線、柏油路面
　　乾燥、無缺陷、無障礙物、視距良好等客觀情形，及被告於
    事故發生後經警檢測其酒精濃度為0mg/l ，有道路交通事故
　　當事人酒精測定紀錄表1 紙在卷可考（見相卷第61頁），且
　　為警詢問時可明確陳述其行車路線、事發狀況（見相卷第37
　　-42 頁），依其智識能力及當時意識清楚情形均無不能注意
　　之情事；抑且，交通部公路總局嘉義區監理所嘉雲區車輛行
　　車事故鑑定會之意見書亦認其駕車以手持方式使用行動電話
　　，未應注意車前狀況，為肇事次因（見院卷第21-24 頁嘉雲
　　區0000000 案鑑定意見書）。另縱被害人騎乘腳踏車在外側
　　車道至交岔路口左轉彎未依兩段方式進行左轉不當，為肇事
　　主因（參前揭鑑定意見），尚不能因此解免被告應負之過失
　　責任，一併敘明。本件被告上述車過失行為與被害人之死亡
　　結果間確具有相當因果關係，事證明確，洵堪認定，應依法
　　論科。
三、論罪科刑：
  ㈠核被告所為，係犯刑法第276 條之過失致死罪。
  ㈡本件車禍發生後，報案人或勤指中心轉來資料未報明肇事人
    姓名，嘉義縣警察局布袋分局交通事故處理小組警員施智偉
　　前往現場處理時，並不知肇事者為何人，被告在場主動向其
　　坦承為肇事駕駛人（參相卷第63頁），故在有偵查權限之警
　　員到現場處理前，警員既不知犯罪人為何人，仍屬未發覺之
　　罪，而被告對於該未發覺之罪主動坦承其係行為人，且到庭
　　表明願受裁判，爰依刑法第62條前段規定減輕其刑。　
  ㈢爰審酌被告身為公路客運車之駕駛司機，本應更加謹慎注意
　　遵守交通規則，以維護自身及其他參與道路交通者安全，竟
　　疏未注意禁止手持方式使用行動電話及留意車前狀況而釀成
　　車禍事故致被害人死亡，實屬非是，惟過失究非如故意行為
　　般惡性重大，雙方各為肇事主、次因，又考量被告犯後始終
　　坦認己過，除強制險已給付外，業與被害人家屬達成調解且
　　履行給付完畢（見院卷第17頁轉帳交易資料、第83-85 頁調
　　解筆錄、第93頁轉帳交易資料），綜上情節和被害人家屬之
　　傷痛與意見（參院卷第78頁），暨被告個人智識程度、經濟
　　與生活狀況（參其戶籍資料查詢結果、院卷第78頁審理筆錄
　　所載）等一切情狀，量處如主文所示之刑，併諭知易科罰金
　　之折算標準。　
　㈣末查，被告未曾受有期徒刑以上刑之宣告，有臺灣高等法院
　　被告前案紀錄表附卷可考，其因失慮致罹刑章，犯後已坦承
    犯行，表示悔悟之意，除強制險已給付外，復與被害人家屬
　　成立調解，均如前述，本院綜合前開情形，認被告經此偵、
　　審程序後，應知警惕，當無再犯之虞，並可藉違反緩刑規定
　　將受刑罰執行之心理強制作用，謀求被告自發性之謹慎行事
　　，暨參諸刑罰之目的固有處罰行為人之意義，惟依現今通行
　　之概念係重在教育，而非重在懲罰，在刑罰制裁之實現上，
　　宜採取多元而有彈性之因應方式，故對於初犯，惡性未深，
　　天良未泯者，若因觸法即置諸刑獄自非刑罰之旨，是本院經
　　斟酌再三，基於國家、社會人力資源之有效運用，認所宣告
　　之刑以暫不執行為適當，爰依刑法第74條第1 項第1 款規定
　　，併予宣告緩刑2 年，以勵自新。 　　
據上論斷，應依刑事訴訟法第273 條之1 第1 項、第299 條第1
項前段，刑法第276 條、第62條前段、第41條第1 項前段、第74
條第1 項第1 款，刑法施行法第1 條之1 第1 項，判決如主文。
本案經檢察官江炳勳偵查起訴，由檢察官陳則銘到庭實行公訴。
中　　華　　民　　國　　111 　年　　8 　　月　　24　　日
                  刑事第二庭      法  官  王品惠
以上正本證明與原本無異。
如不服本判決應於收受送達後20日內向本院提出上訴書狀，並應
敘述具體理由；如未敘述上訴理由者，應於上訴期間屆滿後20日
內向本院補提理由書（均須按他造當事人之人數附繕本）「切勿
逕送上級法院」。
告訴人或被害人對於判決如有不服具備理由請求檢察官上訴者，
其上訴期間之計算係以檢察官收受判決正本之日期為準。
中　　華　　民　　國　　111 　年　　8 　　月　　24　　日
                                  書記官  李振臺
附錄本案所犯法條：
中華民國刑法第276 條（過失致死罪）
因過失致人於死者，處5 年以下有期徒刑、拘役或50萬元以下罰
金。